【裁判字號】    98,簡上,41
【裁判日期】    980630
【裁判案由】    侵權行為損害賠償
【裁判全文】
臺灣嘉義地方法院民事判決  98年度簡上字第41號
上  訴  人  乙○○
被上 訴 人  甲○○
上列當事人間請求侵權行為損害賠償事件，上訴人對於中華民國
本院嘉義簡易庭98年度嘉簡字第110號第一審判決提起上訴，本
院判決如下：
    主  文
原判決關於駁回上訴人後開第二項之訴部分暨訴訟費用之裁判（
確定部分除外）均廢棄。
被上訴人應再給付上訴人新臺幣貳萬零柒佰捌拾肆元，及自民國
九十七年十一月四日起至清償日止，按週年利率百分之五計算之
利息。
其餘上訴駁回。
第一、二審訴訟費用除確定部分外，由上訴人負擔百分之八十六
，餘由被上訴人負擔。
    事 實 及 理 由
甲、程序方面：
    按上訴人於終局判決前，得將上訴撤回，民事訴訟法第459
    條定有明文。本件上訴人於民國98年5月21日準備程序期日
    ，當庭以言詞表示撤回願供擔保請准宣告假執行之請求，復
    經被上訴人表示同意，此有上開準備程序期日筆錄可稽，上
    訴人撤回此部分上訴，核前揭規定相符，應予准許。
乙、實體方面
壹、上訴人方面：
一、聲明：
  (一)原判決不利於上訴人部分廢棄。
  (二)上開廢棄部分，被上訴人應再給付上訴人269,810元，及自
    起訴狀繕本送達翌日起至清償日止，按週年利率百分之5計
    算之利息。
二、陳述：除與原審判決書所載者相同茲予引用外，補稱：其因
    本件車禍受有支出醫療費10,219元之損害外，另支出機車修
    繕費用7,200元、購買日本洋參食用18,600元、奶粉2,000元
    ，上開損害皆有單據可證。另原判決認定兩造身份能力部分
    有失公允，查被上訴人除水電工作外，尚有田地供人耕種，
    顯有資力賠償上訴人所請求之慰撫金300,000元等語。
三、證據：除援用原審之立證方法外，另提出醫療費用單據32紙
    、弘安藥妝生活館收據1紙、機車修繕費收據1紙、妙善堂中
    藥房收據1紙（均影本）。
貳、被上訴人方面：
一、聲明：
  (一)上訴駁回。
  (二)第二審訴訟費用由上訴人負擔。
二、陳述：除與原審判決書所載者相同茲予引用外，補稱：原審
    判決並無不當，同意賠償上訴人醫療費用10,219元及機車修
    理費用7,200元之損害，其餘洋參、奶粉部分之費用不同意
    ，另慰撫金300,000元部分則屬過高。
三、證據：援用原審之立證方法。
參、兩造不爭執事項：
一、被上訴人於97年3月25日駕駛車號為XO-8898號自小客車，沿
    嘉義市○○路由北往南方向行駛，至博愛路與中興路交岔口
    欲右轉時，未禮讓由上訴人騎乘車號為G9F-299號直行機車
    先行，致自小客車右側車頭碰撞上訴人騎乘之機車，致其倒
    地因而受有頭部外傷、腦震盪伴有暫時性意識喪失、軀幹多
    處挫傷、髖、大腿、小腿及踝磨損與擦傷，肘、前臂及腕磨
    損與擦傷、筋肉、韌帶及筋膜炎等傷害。
二、上訴人支出之醫療費用10,219元及機車修繕費用7,200元。
    上開不爭執事項，除據上訴人提出醫療費用及機車修繕費用
    單據外，並經本院調閱本院97年度嘉交簡字第803號被上訴
    人過失傷害罪刑事案卷，有署立嘉義醫院診斷證明書1紙、
    該案交通事故現場照片、現場圖1份等附於該卷內足證，而
    被上訴人因該過失傷害案件經本院以前揭案件判處有期徒刑
    2月確定乙情，亦有該案判決書附卷可佐，堪信屬實。
肆、本件之爭點：
    上訴人請求被上訴人給付日本洋參費用18,600元、奶粉2,00
    0元部分，是否為必要支出？又請求慰撫金300,000元部分，
    是否過高？茲逐項說明如下：
  (一)按因故意或過失，不法侵害他人之權利者，負損害賠償責任
    。汽車、機車或其他非依軌道行駛之動力交通車輛，在使用
    中加損害於他人者，駕駛人應賠償因此所生之損害，民法第
    184條第1項前段、第191條之2前段、第195條分別定有明文
    。又按不法侵害他人身體或健康者，對於被害人因此喪失或
    減少勞動能力，或增加生活上之需要時，應負損害賠償責任
    ；被害人雖非財產上之損害，亦得請求賠償相當之金額；不
    法毀損他人之物者，被害人得請求賠償其物因毀損所減少之
    價額，民法第193條第1項、第195條第1項、第196條分別定
    有明文。本件被上訴對於上訴人確有為前述過失傷害之行為
    ，已見前述，則依上開說明，其自須負侵權行為之損害賠償
    責任，是上訴人請求被上訴人負損害賠償責任，自屬有據。
    以下就上訴人請求之各項賠償，分項審酌如下：
  1.醫療費用：上訴人因本件車禍受有前述等傷害，自97年3月2
    5日起至98年4月7日至醫院治療，所支出之醫療費用共計10,
    219元，業據其提出各醫院收據為證，復為被上訴人所不爭
    執，自均應予准許。
  2.機車修繕費用：上訴人所有之前述機車因本件車禍受有損害
    ，其因而支出修繕費用7,200元，業據其提出修單據1紙為憑
    ，復為被上訴人所不爭執，自應予准許。
  3.其他必要費用：上訴人主張其因本件車禍受傷，支出食用日
    本洋參費用18,600元及奶粉2,000元部分，雖據其提出單據
    2紙，然並未舉證證明其所受之傷害何以必需食用該等品項
    ，自難認與系爭車禍有關，而不能准許。
  4.慰撫金之數額：按慰撫金之賠償其核給之標準固與財產上損
    害之計算不同，然非不可斟酌雙方身分資力與加害程度，及
    其他各種情形核定相當之數額（最高法院51年台上字第223
    號判例可資參照）。上訴人雖主張被上訴人應賠償其30萬元
    之精神慰撫金始為適當云云。惟經本院斟酌上訴人現任職嘉
    義市政府臨時工，每月實際所得約17,000元，而被上訴人被
    上訴人原為水電工，現則務農為生，於96年度之所得申報為
    120,086元，名下有房屋、土地等共7筆，此有本院稅務電子
    閘門財產所得調件明細表在卷可查，並斟酌兩造之過失程度
    、身分、地位、經濟能力及其他情形，認上訴人請求精神慰
    撫金30萬元過高，應以7萬元為適當。
  (二)次按「損害之發生或擴大，被害人與有過失者，法院得減輕
    賠償金額，或免除之。重大之損害原因，為債務人所不及知
    ，而被害人不預促其注意或怠於避免或減少損害者，為與有
    過失。前二項之規定，於被害人之代理人或使用人與有過失
    者，準用之。」，民法第217條定有明文。則按汽車行駛至
    交岔路口，其行進、轉彎，轉彎車應讓直行車先行，道路交
    通安全規則第102條第1項第7款定有明文；又汽車行駛時，
    駕駛人應注意車前狀況及兩車併行之間隔，並隨時採取必要
    之安全措施，亦為同法第94條所明文規範。本件被上訴人駕
    駛系爭自小客車，行駛於管制號誌交岔路口，右轉車理應暫
    停讓直行之上訴人所騎乘機車先行，被上訴人未為禮讓致撞
    擊上訴人騎乘之機車致傷，顯然為肇事主因，然上訴人騎乘
    機車直行，未注意被上訴人自小客車右轉之狀況而致車禍，
    亦有肇事之次因等情，業經送請鑑定兩造肇事責任歸屬，而
    臺灣省嘉雲區車輛行車事故鑑定委員會亦同此認定，此有該
    會鑑定意見書1份附於本院刑事卷可稽。則本件上訴人騎乘
    機車因未及時注意車前狀況，以致本件車禍，亦有肇事次因
    ，已如前述，應認上訴人就其傷害之發生或擴大，與有三成
    之過失責任，是依過失相抵原則，被上訴人應減輕百分之30
    之賠償金額。
  (三)從而，本件上訴人因本件車禍所得請求被上訴人賠償之損害
    金額應為61,193元｛計算式：（醫療費用10,219 +機車修理
    費7,200元+慰撫金70,000元）x0.7=61,193元，小數點以下4
    捨5入）。
  (四)末按給付無確定期限者，債務人於債權人得請求給付時，經
    其催告而未為給付，自受催告時起，負遲延責任。其經債權
    人起訴而送達訴狀，或依督促程序送達支付命令，或為其他
    相類之行為者，與催告有同一之效力。民法第229條第2項定
    明文。又遲延之債務，以支付金錢為標的者，債權人得請求
    依法定利率計算之遲延利息。應付利息之債務，其利率未經
    約定，亦無法律可據者，週年利率為5﹪，同法第233條第1
    項本文、第203條亦定有明文。本件上訴人依侵權行為法律
    關係，請求被上訴人給付上訴人61,193元及自起訴狀繕本送
    達翌日即97年11月4日起至清償日止，按週年利率百分之5計
    算之利息，為有理由，應予准許；逾此部分之請求，洵屬無
    據，自不應准許。
伍、綜上所述，原審僅命被上訴人給付上訴人40,409元及其法定
    遲延利息，而駁回上訴人其餘之訴，自有未洽，上訴意旨就
    此部分指摘原判決不當，求予廢棄改判，為有理由，爰由本
    院予以廢棄改判如主文第2項所示，至於上訴人請求不應准
    許部分，原審為上訴人敗訴之判決，經核並無違誤，上訴意
    旨求予廢棄改判，為無理由，應駁回其上訴。
陸、本件事證已臻明確，兩造其餘攻擊防禦方法，經審酌結果亦
    不影響本判決之結果，爰不以一一論述，附此敘明。
柒、據上論結：本件上訴為一部有理由、一部無理由，依民事訴
    訟法第436條之1第3項、第449條第1項、第450條、第79條，
    判決如主文。
中    華    民    國    98    年    6    月    30     日
               民事第一庭  審判長法  官  林世芬
                                 法  官  陳俞婷
                                 法  官  游悅晨
本件不得上訴。
以上正本係照原本作成。
中    華    民    國    98    年    6    月    30     日
                                 書記官  張富


司法院資訊處製作；財團法人民間司法改革基金會備份。
